【裁判字號】    89,易,1320
【裁判日期】    890810
【裁判案由】    妨害自由等
【裁判全文】
臺灣臺南地方法院刑事判決                        八十九年度易字第一三二號
    公  訴  人  臺灣台南地方法院檢察署檢察官
    被      告  乙○○
右列被告因重利等案件，經檢察官提起公訴(八十九年度偵字第三六０二號)，本院判
    主  文
乙○○乘他人急迫貸以金錢，而取得與原本顯不相當之重利，處有期徒刑陸月；又脅
迫使人行無義務之事，處有期徒刑捌月，應執行有期徒刑壹年。
    事  實
一、乙○○於民國八十九年二月初，趁甲○○缺錢急迫之際，在台南市○○路二０二
    號，以借款新台幣（下同）十萬元，一個月為一期，利息一萬元即利率達年息百
    分之一百二十之重利，借予甲○○十萬元，並預先收取利息一萬元，而僅交付九
    萬元，而取得與原本顯不相當之重利。嗣於同年三月初，因甲○○無力償還借款
    ，乙○○遂於三月十日九時許，先以電話告知甲○○，揚言若甲○○不出面解決
    債務問題，即要押甲○○之父親及哥哥至新營大哥處毆打，直到甲○○還錢等語
    ，脅迫甲○○還錢，甲○○接獲電話不得已乃與乙○○約定於同日上午十時許在
    台南市○○路二０二號甲○○住處商討債務，乙○○遂於十時許駕駛車號Ｊ４—
    ６９９６自小客車至台南市○○路二０二號甲○○住處催討債務，因甲○○仍無
    力還債，乙○○即要求甲○○隨同伊至新營酒家賣淫上班還債，並揚言：如甲○
    ○不去新營酒家賣淫還債，就要強押甲○○之父親及哥哥至新營等語，再脅迫甲
    ○○上車隨同乙○○至新營酒家上班，甲○○因恐其家人遭乙○○報復，迫於無
    奈，正開啟車門上車而行無義務之事之際，適逢台南市警察局第四分局警員趕到
    ，當場逮獲乙○○，嗣經本院審理時，乙○○提出告訴人甲○○用以借款如附表
    所示之支票一紙。
    理  由
一、訊據被告乙○○固不否認有於八十九年二月初，借款十萬元予甲○○一節，惟矢
    口否認有事先扣取一萬元利息，辯稱乃告訴人甲○○借得款項之後，交付伊一萬
    元，其中五千元係告訴人甲○○歸還本件借款前之借款，另五千元則係告訴人甲
    ○○所贈與，另更矢口否認有以告訴人甲○○不出面解決債務問題，即要押甲○
    ○之父親及哥哥至新營大哥處毆打，直到甲○○還錢，及要求甲○○不去新營酒
    家賣淫還債，就要強押甲○○之父親及哥哥至新營等語，再脅迫甲○○上車隨同
    乙○○至新營酒家上班等使人行無義之事，辯稱當日是甲○○約伊至他家拿錢，
    是甲○○說要去一處喝茶的地方商討債務云云。
二、經查被告乙○○於八十九年二月初，趁甲○○缺錢急迫之際，在台南市○○路二
    ０二號，借款十萬元，一個月為一期，利息一萬元利率達年息十二分之重利，借
    予甲○○十萬元，並預先收取利息一萬元，而僅交付九萬元，並收取告訴人甲○
    ○所交付如附表所示之支票一紙而取得與原本顯不相當之重利一節，業據告訴人
    甲○○指訴綦詳，並經被告乙○○於警訊時坦承利息一萬元，二月初借款三月五
    日即為還款日，其並將該紙支票提示惟已遭退票等語，有警訊筆錄在卷可稽。再
    查告訴人甲○○係因缺錢，方向被告告貸，故告訴人如何可能於借得款項之後，
    在無任何原因下贈與被告五千元，又被告辯稱另五千元係告訴人甲○○歸還本件
    先前之借款云云，不惟為告訴人甲○○所否認，被告復未提出任何證據方法供本
    院查證以實其說，自無可採，是被告上開否認重利犯行之辯解，均為事後卸責之
    詞，不足採信。再者告訴人甲○○係因缺錢始向被告借款，且其所借之利率高達
    年利百分之一百二十，衡情如非急迫，當不致以如此高利借款，另被告出借款項
    之際，已收取顯不相當之重利一萬元，要如前述，此外復有告訴人甲○○借款所
    交付被告之支票一紙，附卷可參，被告重利之犯行自堪認定。
三、另查被告先以電話告知甲○○，揚言若甲○○不出面解決債務問題，即要押甲○
    ○之父親及哥哥至新營大哥處毆打，直到甲○○還錢，復駕駛車號Ｊ４—６９９
    ６自小客車至台南市○○路二０二號甲○○住處催討債務，因甲○○無力還債，
    乙○○即要求甲○○隨同伊至新營酒家賣淫上班還債，並揚言：如甲○○不去新
    營酒家賣淫還債，就要強押甲○○之父親及哥哥至新營等語，致甲○○迫於無奈
    ，正開啟車門上車而行無義務之事之際，適逢台南市警察局員警趕到而查獲等情
    ，業據告訴人指訴歷歷，核與案發當日在場證人方巧均、陳秀婷證述相符，有警
    、偵訊及本院審理筆錄附卷可稽。被告雖辯稱告訴人前後指訴不一及被告果有要
    脅之情，何須在被害人家中討論債務達二小時之久，顯與常情不符云云。惟查告
    訴人於警訊、偵查及本院審理時之指訴，雖稍有歧異，然告訴人指訴被告脅迫伊
    還款，若不從，即要對其父兄不利及要求其至新營地區特種營業場所上班等脅迫
    內容，則前後一致。又告訴人係透過被告之女友何佩雯向告訴人借款，此據告訴
    人於偵查中陳稱在卷，故被告與告訴人間，尚非全然陌生，是被告前往告訴人住
    處催討債務，並耽擱稍久之時間，並無何可議之處，被告上開所辯均無解於其犯
    行。另查借款利率超過年利率百分之二十部分，就超過部分，債權人並無請求權
    ，依民法第二百零五條規定，被告脅迫告訴人一次歸還全部借款及搭乘其所開來
    之車前往新營，自屬違反告訴人甲○○之意思自由，使其行無義之事，故被告以
    脅迫使人行無義務之事，亦堪認定。
四、核被告乙○○所為係犯刑法第三百四十四條之重利罪及同法第三百零四條之強制
    罪。其所犯之重利罪及強制罪二罪間，犯意各別，罪名有異，應予分論併罰。另
    查被告前後二次脅迫告訴人還錢及要求告訴人上車，均係為達一個催討債務目的
    ，而基於單一犯意，法律上應評價為一個行為，而屬接續犯，併此敘明。爰審酌
    被告犯罪之動機、目的、趁人急迫圖得重利、犯罪所得利益、動輒以非法方式討
    債，犯罪後復飾詞狡卸之態度等一切情狀，量處如主文所示之刑，以資懲儆。扣
    案如附表所示之支票，其中部分金額，被告尚有合法債權，非全為被告犯罪所得
    之物，爰不諭知宣告沒收。
五、據上論斷，應依刑事訴訟法第二百九十九條第一項前段，刑法第三百四十四條、
    第三百零四條第一項、第五十一條第五款，罰金罰鍰提高標準條例第一條前段，
    判決如主文。
本案經檢察官蘇聰榮到庭執行職務。
中    華    民    國      八十九      年      八      月         十    日
                                  臺灣臺南地方法院刑事第二庭
                                      法  官      鄧  希  賢
右正本證明與原本無異。
如不服本裁定，應於裁定送達後五日內向本院提出抗告狀( 應附繕本 )。
                                      書記官      陳  美  蓉
中    華    民    國      八十九      年      八      月         十    日
附表：
┌───┬───────┬─────────┬────────┬─────
│編號  │票號          │發票日            │付款人          │金額
├───┼───────┼─────────┼────────┼─────
│一    │AST0000000    │八十九年三月五日  │中興商業銀行北屯│十萬元
│      ││                  │分行            │
└───┴───────┴─────────┴────────┴─────
附錄條文：刑法第三百四十四條
乘他人急迫、輕率或無經驗，貸以金錢或其他物品，而取得與原本顯不相當之重利者
，處一年以下有期徒刑、拘役或科或併科一千元以下罰金。
刑法第三百零四條第一項：
以強暴、脅迫使人行無義務之事或妨害人行使權利者，處三年以下有期徒刑、拘役或
三百元以下罰金。


司法院資訊處製作；財團法人民間司法改革基金會備份。
